臺灣高雄地方法院民事裁定　　　　　　　94年度聲字第1132號
聲　請　人　甲　○
相　對　人　乙○○
上列當事人間聲請返還擔保金事件，經臺灣屏東地方法院以94年
度聲字第214號裁定移送本院管轄，本院裁定如下：
  主  文
臺灣屏東地方法院九十一年度存字第一三八號提存事件，聲請人
所提存之擔保金新臺幣參萬肆仟元准予發還。
  理  由
一、按訴訟終結後，供擔保人證明已定20日以上之期間，催告受
    擔保利益人行使權利而不行使者，法院應依供擔保人之聲請
    ，以裁定命返還其提存物，此於因假扣押所供之擔保亦準用
    之，民事訴訟法第106 條、第104 條第1 項第3 款定有明文
    。又因假扣押所供之擔保，係為擔保受擔保利益人因不當假
    扣押所受損害而設。故於供擔保人未提起本案訴訟時，所謂
    「訴訟終結」，應係指假扣押或假處分之執行程序已不存在
    而已。至於司法實務向來見解雖認為，債權人尚須已撤銷假
    扣押之裁定，才可認為與民事訴訟法第104 條第1 項第3款
    所定之「訴訟終結」相當，並進而得定期催告債務人行使權
    利（最高法院92年度台抗字第19號裁定參照）。然強制執行
    法於85年10月9 日修正時，於第132 條第3 項已明定︰「債
    權人收受假扣押或假處分裁定後已逾30日者，不得聲請執行
    」，則債權人供擔保後，聲請為假扣押執行程序，嗣於逾收
    受裁定30日後撤回執行程序，既不得再憑原來假處分裁定為
    執行名義聲請執行，自無再聲請撤銷假扣押裁定之必要，而
    得視為「訴訟終結」。
二、本件聲請意旨略以：相對人因積欠聲請人票款未償，聲請人
    恐相對人脫產，曾向臺灣屏東地方法院陳明願供擔保就相對
    人之財產為假扣押，經該院以91年度全字第309 號民事裁定
    准供擔保而為假扣押，聲請人遂依該裁定提供新臺幣（下同
    ）34,000元為擔保金，並以該院91年度存字第138 號提存事
    件提存在案，而後向該院聲請強制執行，經該院核發91年度
    執全字第122 號執行命令。嗣因聲請人具狀撤回假扣押執行
    程序，上開91年度全字第309 號假扣押裁定已因逾30日期間
    而不得聲請執行，爰依民事訴訟法第104 條第1 項第3款 後
    段之規定，聲請該院通知相對人於一定期間內行使權利，並
    提出行使權利之證明，倘相對人逾期不為行使，並請裁定准
    予返還擔保金等語。
三、上開聲請人主張之事實，業據聲請人提出臺灣屏東地方法院
    91年度存字第138 號提存書1 份為證，本院並依職權調閱臺
    灣屏東地方法院91年度全字第309 號、91年度執全字第122
    號、91年度存字第138 號卷宗，審核屬實，而該當民事訴訟
    法第104 條第1 項第3 款前段之「訴訟終結」之要件。再者
    ，本院於94年8 月11日以雄院貴民孝94聲1132字第36291 號
    通知，命相對人於文到20日內，就聲請人依臺灣屏東地方法
    院91年度全字第309 號假扣押裁定所供擔保行使權利，並向
    本院為行使權利之證明，而該通知並於94年8 月15日送達相
    對人，有送達證書在卷可稽。惟迄今相對人均未就該通知所
    示內容行使權利，此亦有本院民事紀錄科查詢表6 紙及臺灣
    屏東地方法院94年9 月19日屏院木民忠字第0940017916號函
    附卷足憑。則揆諸首揭說明，聲請人聲請返還擔保金，依法
    尚無不合，自應予准許。
四、爰依民事訴訟法第104條第1項第3款，裁定如主文。
中　　華　　民　　國　　94　　年　　9 　　月　　30　　日
                  民事第二庭   法　官　柯彩燕
正本係照原本作成。
如不服本裁定應於送達10日內向本院提出抗告狀，並繳納裁判費
新台幣1,000元。
中    華    民    國    94    年    9     月    30    日
                               書記官  王紀芸
